台灣高等法院民事判決　九十一年度上更(一)字第九七號
　　　上　訴　人　峰億營造有限公司
　　　法定代理人　謝　同
　　　被上訴人　　內政部營建署
　　　法定代理人　柯鄉黨
右當事人間給付工程款事件，上訴人對於中華民國八十八年六月二日臺灣臺北地方法
院八十七年度訴字第三八六五號第一審判決提起上訴，經最高法院第一次發回更審，
本院判決如左：
    主    文
上訴駁回。
第二審及發回前第三審訴訟費用由上訴人負擔。
    事    實
甲、上訴人方面：
  壹、聲明：
    一、原判決廢棄。
    二、被上訴人應給付上訴人新台幣（下同）五百五十八萬五千三百三十三元及自
        第一審起訴狀繕本送達被上訴人之翌日起至清償日止，按週年利率百分之五
        計算之利息。
    三、第一、二、三審訴訟費用由被上訴人負擔。
    四、上訴人願供擔保請准宣告假執行。
  貳、陳述：除與原判決及發回前本院判決相同者茲引用外，補稱略以：
    一、依系爭工程合約附件詳細價目表及工程圖說中所示意旨及合約第一二一頁第
        三條第三．五項、第一二五頁第三條第四．四項之施工規範約定，認土方之
        工程實作實計之數量，於結算時應加計脹縮比之依據，並於前審判決理由七
        中詳為說明各在案。
    二、上訴人主張之施工區內有障礙未排除，無法施工，業經舉証之事實，除已經
　　　　最高法院九十年度台上字第六一一號判決發回意旨內為認定外，並經上訴人
　　　　於九十二年五月二十二日提出之準備書狀，就造成施工障礙之原因，請求排
　　　　除之文件、相關協調會會議記錄、障礙排除之日期及由上訴人提出請求後，
　　　　由預定施工時程算核至該障礙被排除為止之期間等，均已經提出明確之証據
　　　　証明之。
    三、被上訴人主張預定施工時程及計劃可因情事變更而變更，及依契約規定在施
        工期間如為工程上之安全及有利於施工起見，工程司得變更施工程序云云，
        然查系爭工程自開工至完工，上訴人從未接獲被上訴人或工程司通知，要求
        上訴人為有利施工期起見或因情事變更等理由，將預定施工計劃或時程為變
        更，卻於未能依約事先排除施工礙障，於預定施工期限經過後，方主張上訴
        人可自行隨時變更施工計劃及時程，被上訴人無需因障礙未事先排除而給予
        延長工期，其為無理由至明。
    四、施工日報表之格式及記載範圍由被上訴人規定，而每日施工部分之內容則上
        訴人記載後交被上訴人審核。故上訴人於施工日報表所記載者為施工部分之
        內容，並不及於未施工或因障礙未排除未施工部分。
    五、被上訴人主張上訴人違背協議提出本件訴訟為無理由云云，更與事實不符。
        按依被上訴人於地院審提出之被証十九至二十二証物，均明確表明有上訴人
        對被上訴人之結算金額及遲延扣不能同意。再依上訴人於地院審提出之原証
        十七驗收記錄表上亦明確表明對結算金額及逾期天數有異議。至於被上訴人
        提出其與審計機關間之關係，與上訴人無涉；被上訴人更不得以上訴人有先
        領取兩造間無爭議部分之工程款，即認定上訴人已與被上訴人達成合意，拋
        棄有爭議部分之請求。同一意旨，亦經地院審於判決理由三中陳述明確。於
　　　　嗣後之本案訴訟，被上訴人均未再就此部分為爭執，此部分亦非最高法院發
　　　　回更審之爭點，故此爭點應早已確定，被上訴人於更審中再爭執，亦無理由
　　　　。
乙、被上訴人方面
  壹、聲明：
    一、上訴駁回。
    二、第一、二審訴訟費用由被上訴人負擔。
  貳、陳述：除與原判決及發回前本院判決相同者茲引用外，補稱略以：
    一、系爭合約第一一八頁第３─３˙１第三項所定之「挖方脹縮比０˙８」與「
        填方脹縮比０˙９」作為計算土方體積與計價之基準，為「定義性條文」，
        不得作為請求權基礎。而「工程圖說」之記載內容固然為契約之一部份，惟
        其應被適用之位階極低，如果契約中另有規定，當然適用契約之規定，而非
        是用圖說中之預估數字。故計算「給付土方工程費」，應以「真正實做」之
        數量做為計價之標準，而非以「招標文件內之預估數值」與所謂之「漲縮比
        」為基準。
    二、就「工程逾扣款」部分：
      (一)「Ｄ區因電力線桿未遷移，影響箱涵工程施工，致影響進度七十日曆天」乙
        項，係上訴人起訴書狀第三頁背面第八行以下起訴事實之陳述。
      (二)其他所謂「Ａ、Ｂ、Ｃ區之遲延事由」，上訴人提不出確實之事實與證據。
      (三)關於「ＯＫ＋３５５至ＯＫ＋３７５施工設計圖造成遲延部分」，上訴人並
        未提出證據。
    三、兩造間就本事件完全相同事實達成協議，且上訴人也表示同意而取走款項。
        爰上訴人違背雙方已達成協議之事項再以訴訟方式請求，顯然欠缺「權利保
        護要件」，亦有違誠信。
    理    由
一、被上訴人之法定代理人林益厚已於九十一年八月二日變更為柯鄉黨，柯鄉黨並聲
    明承受訴訟，經核無不合，核先敘明。
二、上訴人主張：兩造於民國八十五年六月十二日簽定工程合約（下稱系爭合約），
    由上訴人承攬「高雄市新市鎮綜合示範社區整地及三｜四號道路排水幹線工程」
    （下稱系爭工程）。完工後於八十六年十一月結算，被上訴人應給付上訴人工程
    款一億三千四百十二萬六千一百七十八元，詎被上訴人竟以土方不應加計脹縮比
    計價，而扣減工程款二百五十五萬九千二百九十五元；復以上訴人施工逾期二十
    三日，罰款三百零二萬六千零三十八元。惟土方部分之工程依約應加計脹縮比計
    算工程款，且系爭工程逾期完工，並非可歸責於上訴人之事由，被上訴人不得拒
    絕給付上述工程款，迭經催討均無結果等情，爰本於承攬法律關係，求為命被上
    訴人給付五百五十八萬五千三百三十三元並加計法定遲延利息之判決。
    被上訴人則以：系爭工程之整地土方數量，依合約應以實作實計計算數量，並無
    應加計脹縮比之約定。另系爭工程雖有電力桿線未遷移，然上訴人之施工計畫非
    不可改變，而採跳島式施工方式；且對上訴人所指系爭路段係位於Ｄ工區，其至
    八十五年十月十七日仍在Ｂ工區施作，Ｄ工區電力桿線未遷移期間，既仍繼續施
    工，依工程核計要點，該期間自必須計算工作天；上訴人遲延完工之原因，係未
    依規定施作回填工程所致，而非電力桿線未遷移等語，資為抗辯。
三、上訴人主張兩造於八十五年六月十二日簽定工程合約，由上訴人承攬系爭工程。
    完工後於八十六年十一月結算，被上訴人應給付上訴人工程款一億三千四百十二
    萬六千一百七十八元，詎被上訴人竟以土方不應加計脹縮比計價，而扣減工程款
    二百五十五萬九千二百九十五元；復以上訴人施工逾期二十三日，罰款三百零二
    萬六千零三十八元之事實，業據上訴人提出工程合約節本、施工規範節本、被上
    訴人八十五年十一月四日函覆上訴人函、上訴人八十五年七月二十三日致被上訴
    人函、被上訴人八十五年九月四日函、八十六年一月二十一日函、電力桿遷移延
    誤申請延展工期參考表、被上訴人提出合約節本、上訴人八十六年六月三十日函
    、被上訴人八十六年一月二十一日函、亞新公司八十六年七月十六日函、被上訴
    人八十六年九月十三日函、被上訴人八十六年八月三十日函、監工日報表及施工
    日報表等件為證（依序見原審卷第十一頁至第四十四頁、第五十九頁至第七十一
    頁、第一百四十六頁至第一百八十一頁、第一百九十頁至第一百九十四頁、第二
    百二十一頁至第二百二十四頁、第二百九十五頁至三百頁），並為被上訴人所不
    爭執，自堪信為真實。
四、被上訴人雖抗辯稱上訴人曾多次請求被上訴人扣除系爭工程里程1k+368至1k+708
    ，因被上訴人未依約排除障礙，致影響工期七十天，就因此所造成工程完工之遲
    延，自不可歸責於上訴人，被上訴人就此部分已發函向上訴人表示就系爭工程里
    程1k+368至1k+708之障礙事由，僅能核准上訴人延長工期二十七天，並據此核算
    應發金額，應發尾款一千七百零九萬五千四百四十二元，扣除逾期罰款三百零二
    萬六千零三十八元，及保固金額一百三十一萬五千六百六十九元，實際核發尾款
    金額一千二百七十五萬三千七百三十五元，並於函覆上訴人之文件上已記明，如
    上訴人對於金額有疑義，應依系爭合約第二十三條提起訴訟或仲裁，藉由司法程
    序確定兩造關係，今上訴人既已無異議領款，應認上訴人已同意被上訴人所核發
    之金額等語。惟查：上訴人既已完成全部工程，被上訴人即應依約核發工程尾款
    ，不得僅因上訴人就部分金額有爭議，即將全部工程尾款均不予核發，是被上訴
    人自不得僅以其於函文上片面之記載，即認為上訴人既向被上訴人領取工程款，
    表示上訴人已同意被上訴人核發之金額。再者，由兩造於八十七年四月二十日之
    驗收記錄，於綜合驗收意見欄亦記明上訴人對核發之金額仍表示異議，被上訴人
    建請上訴人按法定程序辦理之記載，即可知上訴人並未同意被上訴人所核發之金
    額，應認上訴人受領被上訴人所核發之款項，僅是以一部清償之意思受領清償，
    自因此即謂上訴人不得再就有爭執部分之款項加以請求。被上訴人以兩造已達成
    協議，上訴人亦同意領款，上訴人再以本件訴訟請求，顯然有違誠信欠缺權利保
    護要件云云，並非可採，合先敘明。
五、又上訴人主張土方部分之工程依約應加計脹縮比計算工程款，被上訴人應再給付
    工程款二百五十五萬九千二百九十五元云云，惟查：
  (一)系爭工程施工規範第三章３－３．１三、規定：「本工程挖方土石方之漲縮比（
    壓實方/自然方）為０、八０，填方之土石方之漲縮比（壓實方/自然方）為０、
    九０」；３－３．５規定：「整地挖方之丈量以立方公尺為單位。清除與掘除後
    ，承包商應會同工程司測量，並由承包商將測算資料及圖提交工程司簽認。其實
    作開挖數量依清除掘除後之地面線與設計或工程司指定之坡面間之體積計算之。
    」、３－４．４規定：「路堤及基地填方數量之丈量，以立方公尺為單位，並以
    路堤及基地經滾壓完成後之壓實方計算之。」（見外放證物系爭合約第一一八、
    一二一、一二五頁），依此規定，於計算填方及挖方之土石體積固應以土石方之
    漲縮比計算，惟系爭工程投標須知補充說明第十五條第二項規定：「本工程之空
    白標單所列項目為供訂約計價之用，其各項目之數量僅供參考；完工結算時，按
    各項目計量單位，依實做實量計算；．．．。」（見外放證物系爭合約第十三頁
    ）而系爭合約第七條約定：「工程圖說：所有本工程之圖樣施工說明書及本合約
    有關附件等，其優先順序依序為開標記錄及投標須知補充規定、投標文件、特定
    條款（規範）或施工補充說明書、一般條款、合約圖說、一般施工規範。」則於
    完工結算時，自應按系爭合約第七條之約定，優先適用投標須知補充說明之規定
    ，以實做實量計算其工程款。
  (二)查系爭土方工程，依施工規範３－３．５及３－４．４規定，整地挖方數量之計
    算，以立方公尺為單位，應依清除掘除後之地面線與設計或工程司指定之坡間體
    積計算之；填方數量之計算，則應以路堤及基地經滾壓完成後之壓實方計算之；
    並無上訴人所稱必須加上漲縮比之約定。至於施工規範第三章３－３．１三、所
    規定系爭工程挖方之土石方漲縮比（壓實方／自然方）為０、八，填方之土石方
    漲縮比（壓實方／自然方）為０、九，僅為定義性條文，並非謂上訴人實際施作
    數量必須除以漲縮比，以計算上訴人施作之數量，該定義性條文自非上訴人所得
    據以請求之基礎。而之所以會有此漲縮比之定義條款，應是因上訴人處理鬆方將
    之運離時，必須依照鬆方之實際體積計算，惟究竟一立方公尺之自然方經過膨脹
    後鬆方體積若干，工程實務上無從於開挖後在花費成本精密測量，因此方先設此
    比率。
  (三)上訴人固稱依合約附件之詳細價目表、營繕工程結算詳細表、工程數量計算書及
    詳細價目表，被上訴人必須依竣工圖之容量分別乘以挖方或填方之漲縮比後之數
    量為計價之數量。然上訴人渠等所提出之圖表，係被上訴人機關委託林同棪工程
　　顧問公司及欣霖顧問公司所製作，並將全部工程之工程項目詳細規模說明與工程
　　圖表，交由被上訴人作為招標文件之一部分；因此渠等數字僅是工程顧問公司對
　　於特定公共工程提出施工規格與預估施工之項目數量，參與投標之廠商得以之為
　　參考，因此該合約圖說之記載固為契約之一部分，然如契約另有約定者，當應優
　　先適用合約之約定。況依上訴人所提出之詳細價目表，僅是記載每一數量之單價
　　，而施作數量為何，上訴人亦自承必須以實計施作數量為準，並非以招標文件內
　　之預估數值為準，其上亦無必須以上訴人實際施作數量除以漲縮比之記載，則詳
　　細價目表上並無上訴人可以之主張實際施作數量乘以漲縮比之依據。而工程數量
　　計算書亦僅記載對系爭工程總施工之預計數量，亦無上訴人所稱以實際施工數量
　　除以漲縮比之依據，是由上訴人所提出之工程圖表及詳細價目表，無從得知必須
　　上訴人請款之施作數量，必須依實際施作數樣乘以漲縮比，是上訴人此部分之請
　　求為無理由，不應准許。
六、上訴人又主張系爭工程逾期完工，並非可歸責於上訴人之事由，被上訴人不得拒
    絕給付系爭工程款三百零二萬六千零三十八元云云，惟查：
  (一)系爭合約第五條第三項第二款規定「本工程如因甲方（即被上訴人）辦理收購土
    地、申請水權、拆遷建築物、遷移墳墓、電力、電信給水設備等障礙物或因變更
    設計等原因，影響部分或整個之進行，得按實際情形，由甲方核定免計工期，或
    展延工期。」另依被上訴人辦理工程工期核算要點第五條第一項第一款規定「因
    取得用地、拆遷障礙物、測定中心樁及遷移電力、電信、給水、灌溉圳路等設備
    影響，致『全部』工程施工或要徑作業不能進行者，得不計工作天。」第十條第
    一項規定「因取得用地、拆遷障礙物、測定中心樁及遷移電力、電信、給水、灌
    溉圳路等設備以及變更設計或．．．等屬甲方原因，而影響部分工程之施工時，
    可於原因消失後，按其實際影響施工之程度核算所需天數展延工期。」（見外放
    證物系爭合約第二、二十、二二頁），由上述規定可知，系爭工程如有施工障礙
    之情形發生，除該工作天「全部工程」均無法施工，得不計工作天外，如該工作
    天仍有部分工區可施工，則按該施工障礙實際影響施工之程度，由被上訴人核定
    免計工期，或展延工期，仍應照常核計工作天。
  (二)又系爭合約附件施工規範第三章３－６．２第五點末段規定「承包商視地質及地
    下水情況，為避免山坡坍方之可能，構造物開挖宜採用分階分段間隔跳島式開挖
    ，並儘速配合施築結構體，以避免全面一次開挖而造成開挖面坍方之機會。」（
    見外放證物系爭合約第一二九頁）而依施工日報表所示（外放證物），上訴人於
    八十六年一月三十一日在Ｄ工區1k+400至1k+500里程開挖施工，嗣逢年節後開工
    之同年二月十三日，即在1k+785至1k+885里程開挖，至此二段工程間之1k+500
    至1k+780里程之施工，遲至同年三月九日始在1k+650至1k+750里程開挖施工，又
    至同年四月九日方又在1k+500至1k+650里程開挖施工，顯見上訴人並非按施工路
    段連續施工；證人即監造人蔡文鎗亦證稱：「上訴人在現場是跳躍式施工，而非
    上訴人所述施工應按圖表下游往上做。」「依上訴人所提施工日報表中可看出皆
    是跳躍式施工，一般施工慣性也是如此。」等語（見原審卷第一三九頁反面、二
    百零三頁反面），足證系爭工程應以分段間隔跳島方式施工，且上訴人實際亦係
    以分段間隔跳島方式施工。上訴人雖又主張如採跳島式施工將會造成積水無法排
    除，且其無義務跳島式施工及分段回填，蓋如此將增加原本未預計之成本云云，
    惟依兩造合約施工規範第三章３－６．２第三點規定「任何基礎內部，應有適當
    之排水溝或適用之抽水設備，．．．在地下水位甚高或流沙出現時，抽水工作必
    須特別謹慎，並採各種必要措施，以免邊坡崩陷滑移，支撐傾倒毀壞。」故縱因
    施工而有積水現象，上訴人亦應依該規定予以抽水排除，證人蔡文鎗亦證稱：「
    上訴人稱開挖之後會積水，這是事實，但需抽水排走，上訴人也有做，若以因為
    積水而無法連續施工方式，非如此。」等語（見原審卷第二百零三頁反面），故
    上訴人辯稱其施工計劃業經被上訴人核定，即應遵守，不得變更及其並無以跳島
    方式施工義務，顯不足採取。
  (三)上訴人雖主張系爭工程其中1k+368至1k+708里程之Ｄ工區，依被上訴人核備之施
    工進度表，最遲應開始施工之時程為八十五年十月十七日，但因該區有電力桿線
    遲至八十六年一月十三日始遷移，致影響其預定工程進度達七十日曆天，應免計
    工期云云，並提出施工基本計劃書、施工預定進度計畫書、系爭工程範圍內牴觸
    施工明細表、會勘紀錄等件為證（見原審卷第三六至四二頁），惟查：
    1.依上訴人提出之施工計畫書，系爭工程分為四個工作區施工，Ｄ工區之工程，
      自八十五年八月七日起自1k+848由南向北施工，然依施工日報表所示，上訴人
      自八十五年七月一日開工後均在Ａ、Ｂ二工區施工，並未在Ｄ工區施工，即自
      八十五年十月十五日起至八十五年十月十六日止，並未依其排定之工期於
      1k+848至1k+708之部分施工。而系爭工程1k+368至1k+708工程里程自八十五年
      十月十七日起至八十六年一月十三日止共計七十天，雖有電線桿等障礙物未排
　　　除，但系爭工程Ｄ工區1k+708以南之里程，上訴人於八十五年十月十六日以前
　　　並未施作，上訴人於八十六年一月三十一日方開始於Ｄ工區1k+400至1k+500里
　　　程施工，並於八十六年二月十三日方開始於1k+785至1k+885里程開挖，且上訴
　　　人於八十五年十二月十四日、十五日、十六日、二十九日、八十六年一月八日
　　　、九日、十日、十一日、十二日及十三日，上訴人亦越過系爭障礙部分就其他
　　　部分先為施工，而證人即上訴人之下包商吳福山，亦稱於八十五年十月十七日
　　　至八十六年一月十三日，上訴人仍在系爭工程1k+368至1k+708里程施工，僅因
　　　電線桿未拔除，因此每日工作量相當少（見原審卷第二一四頁）。顯見該電力
　　　桿線之遲延遷移，並未造成全部工程之不能進行，依系爭合約被上訴人辦理工
　　　程工期核算要點第五條第一項第一款規定自不得不計工作天。
    2.且如前述，上訴人既應以分段間隔跳島方式施工，而系爭Ｄ工區中1k+368至
      1k+248里程間並無任何障礙，上訴人自應於電力桿線未排除前，就此無障礙部
      分先行施工，而證人蔡文鎗亦證稱：「八十五年十月十七日因受電力桿線影響
      ，而無法繼續做，以我們監造人員立場，不能因電力桿線而不進行，故跳過
      1k708至1k368，改自1k368至1k248開始施工，至八十六年一月十三日電力桿線
      影響解除，共計七十天，因自1k368施工已做跳躍式施工，我們已在實際現場
      了解，上訴人以七十日計算延遲工程，實應扣除跳躍工程部分。」「上訴人自
      八十五年九月至八十六年六月未做一層層滾壓作業，若一層層依照時間滾壓才
      不致影響工期，但上訴人直至月後才開始滾壓而費時很多，並非電力線桿作業
      影響工期。」「上訴人既是分段施工，延長期間之計算應不是七十天。」等語
      （見原審卷第一三九頁反面、二百零三頁反面、二百零四頁反面），訴外人亞
      新公司亦依其專業判斷，認為「1k+368至lk+708皆於預定進度計畫1k+248至
      1k+848施工區中，該施工區施工順序自1k+848起每二十公尺一分段，逐段進行
      開挖、結構體施作及回填作業，直至1k+248里程完成該施工區。故自1k+848起
      分段施作至1k+708時，因電力桿線影響無法施作，同一施工區中尚有無障礙因
      素之1k+368至1k+248間六分段可供施作，則應先施行該部分，亦即原預定進度
      計畫排定施作1k+708至1k+588六分段之時程，因電桿障礙，可調整為施作
      1k+368至1k+248六分段，延誤時程核計二十七日曆天。」此有亞新公司八十六
      年七月十六日亞新九七（土）字第一二八０號函可稽。故縱因該電力桿線之障
      礙影響部分工程之進行，亦經被上訴人按該施工障礙實際影響施工之程度，扣
      除遷移電力桿線其間跳躍施工部分，核定免計工期二十七日，並非無據。
    3.又，依上述施工規範第三章３－６規定，上訴人應就已開挖之構造物施作分層
      回填工作，雖未明定應採分段回填方式，然系爭工程既採分段間隔跳島方式施
      工，其回填工作自亦應採分段方式為之，而無於全部工程均開挖完畢方一併為
      回填工程之必要，證人吳福山、蔡文鎗亦均證稱系爭工程是採分段回填等語（
      見原審卷第二一四頁反面、二○三頁反面），上訴人亦自承「一開始施工即有
      開始回填。」等語（見原審卷第二○五頁）。而依施工日報表所示，上訴人於
      八十六年九月十一日所完成結構體之里程係0k+355至0k+375，此里程並非屬系
      爭Ｄ工區。同時，上訴人最後完工日為八十六年十一月二十日，而於完工日之
      前二日即八十六年十一月十八日，依監工日報表所示，上訴人回填滾壓之工程
      里程，尚包括0k+800至900里程，亦非屬系爭Ｄ工區之工程，證人蔡文鎗又證
　　　稱：「上訴人一開始就有回填，但未分層回填，不符施工規範，有安全之慮，
　　　有要求上訴人重新挖出回填，重新一層層回填。」等語（見原審卷第二○五頁
　　　），顯見上訴人之逾期完工係因未分層回填所致。再參以遷移Ｄ施工區電力桿
　　　線之日數為七十日，而被上訴人僅以上訴人施工逾期二十三日予以罰款，如該
　　　電力桿線之遲延遷移實際影響施工進度達七十日，上訴人之逾期完工日數至少
　　　應為七十日，益可證電力桿線之遲延遷移實際影響施工進度並未達七十日。
      上訴人就其所主張該電力桿線之障礙影響預定工程進度達七十日曆天之有利於
      己之事實，並未舉證證明，自難單憑遷移電力桿線之日數為七十日，即認系爭
      工程進度受影響之程度亦為七十日。
  (四)至上訴人另主張Ａ施工區0k+630至0K+000、Ｂ施工區1k+248至0k+630、Ｃ施工區
    1K+848至1K+248路段之地上物及電線桿未依限排除；且0k+355至0k+375路段之工
    程，因被上訴人設計圖有誤，須辦理變更設計，而被上訴人未及時變更並送交設
    計圖，致該路段工程遲延，亦為影響依預定施工進度之原因，其未能依原預定時
    程施工，乃可歸責於被上訴人之事由所致，並提出施工明細表、會勘紀錄、地上
    物拆遷補償協調會紀錄、亞新工程顧問股份有限公司及上訴人峰億公司八十六年
    七月三十日會議紀錄、八十六年七月十日八六峰營新字第二六號函等證據資料為
    證（見第一審卷原證六、原證七、原證十五、原證十六）。惟查上訴人所提出之
    前述證物中固提及Ａ、Ｂ、Ｃ各施工區有地上物及電線桿未排除之惰事，但並無
    預定施工進度受影響應不計工作天若干之記載，且上訴人於八十六年五月二十四
　　日八六峰營新字第一三號函謂里程1k+000至1k+700之電力桿影響箱涵達七十日曆
　　天，八十六年七月二十一日八六峰營新字第二七號函則謂1k+708至1K+248之電力
　　桿線延至八十六年一月十三日完成拆遷，確已延誤工期七十日曆天（見本院卷外
　　放證物，上更證十四、十五）等語，是上訴人就電力桿線影響預定施工進度之路
　　段前後所述已有不同，且函中亦未提及變更設計影響預定施工進度之日數及程度
　　，而系爭工程既採分段間隔跳島方式施工，上訴人自開工後並無因各施工區之地
　　上物及電線桿未依限排除及之日數及變更設計之故，造成全部工程之不能進行之
　　情形，且縱因該電力桿線之障礙影響部分工程之進行，亦經被上訴人按該施工障
　　礙實際影響施工之程度，扣除遷移電力桿線其間跳躍施工部分，核定免計工期二
　　十七日，已如前述，而上訴人就其所主張Ａ、Ｂ、Ｃ各施工區之電力桿線之障礙
　　及變更設計影響預定工程進度達七十日曆天之有利於己之事實，並未舉證證明，
　　自不得以施工預定進度計畫書所載之各工區應開始施工之時程，前述施工障礙尚
　　未排除，即謂由預定施工時程算核至該障礙被排除為止之期間為七十日曆天，即
　　為影響預定工程進度達七十日曆天之情事，故上訴人主張系爭工程進度受影響之
　　程度為七十日曆天，自無可採。
七、綜上所述，上訴人主張系爭工程可請求之工程款，必須以上訴人實際施作數量加
    計漲縮比後計算，被上訴人應再給付上訴人二百五十五萬九千二百九十五元，並
    無所據，為無理由；上訴人另主張因系爭工程有電線桿未移除及變更設計，應免
    計七十天工期，非僅被上訴人核減之二十七天，亦未舉證以實其說。從而，上訴
    人本於承攬法律關係，求為命被上訴人給付工程款五百五十八萬五千三百三十三
    元及自起訴狀繕本送達被上訴人之翌日起至清償日止，按週年利率百分之五計算
    之利息為無理由，不應准許，應予駁回。原審為上訴人敗訴之判決，及駁回其假
    執行之聲請，並無不合。上訴意旨指摘原判決不當，求予廢棄改判，為無理由，
    應予駁回。
八、據上論結，本件上訴為無理由，爰判決如主文。
中　　　華　　　民　　　國　　九十一　　年　　 十一 　　月　　 二十 　　日
　　　　　　　　　　　　　　　　民事第三庭
　　　　　　　　　　　　　　　　　審判長法  官　張  宗  權
                                        法  官　陳  永  昌
                                        法  官　蕭  艿  菁
右正本係照原本作成。
如不服本判決，應於收受送達後二十日內向本院提出上訴書狀，其未表明上訴理由者
，應於提出上訴後二十日內向本院補提理由書狀（均須按他造當事人之人數附繕本）
上訴時應提出委任律師或具有律師資格之人之委任狀；委任有律師資格者，另應附具
律師及格證書及釋明委任人與受任人有民事訴訟法第四百六十六條之一第一項但書或
第二項（詳附註）所定關係之釋明文書影本。
中　　　華　　　民　　　國　　九十一　　年　　 十一 　　月　　 二十一 　日
　　　　　　　　　　　　　　　　　　　　書記官  尤  峰  惠
附註：
民事訴訟法第四百六十六條之一（第一項、第二項）：
對於第二審判決上訴，上訴人應委任律師為訴訟代理人。但上訴人或其法定代理人具
有律師資格者，不在此限。
上訴人之配偶、三親等內之血親、二親等內之姻親，或上訴人為法人、中央或地方機
關時，其所屬專任人員具有律師資格並經法院認為適當者，亦得為第三審訴訟代理人
。
